【裁判字號】    98,台上,1645
【裁判日期】    980326
【裁判案由】    誣告
【裁判全文】
最高法院刑事判決            九十八年度台上字第一六四五號
上  訴  人  甲○○
選任辯護人  許安德利律師
            許世律師
上列上訴人因誣告案件，不服台灣高等法院高雄分院中華民國九
十五年八月十日第二審判決（九十四年度上訴字第七九四號，起
訴案號：台灣高雄地方法院檢察署九十二年度偵字第四九三一號
），提起上訴，本院判決如下：
    主  文
上訴駁回。
    理  由
一、誣告部分：
按刑事訴訟法第三百七十七條規定：上訴於第三審法院，非以判
決違背法令為理由，不得為之。是提起第三審上訴，應以原判決
違背法令為理由，係屬法定要件。如果上訴理由書狀並未依據卷
內訴訟資料具體指摘原判決不適用何種法則或如何適用不當，或
所指摘原判決違法情事，顯與法律規定得為第三審上訴理由之違
法情形不相適合時，均應認其上訴為違背法律上之程式，予以駁
回。本件原判決認定上訴人甲○○有其事實欄所載誣告犯行，因
而維持第一審論上訴人以意圖他人受刑事處分，向該管公務員誣
告罪，處有期徒刑四月部分之判決，駁回檢察官及上訴人關於該
部分在第二審之上訴。已詳敘調查、取捨證據之結果及憑以認定
犯罪事實之心證理由；並就上訴人否認犯行之供詞及其所辯各節
認非可採，詳加指駁。俱有卷證資料可資覆按。上訴意旨略以：
(一)、伊與告訴人羅彩芳關係親密，羅彩芳欲取得伊之支票簿及印
章，實非難事，原判決未就上情詳加調查，即遽行判斷，有調查
職責未盡之違失。(二)、伊所有之提款卡，固有於民國八十九年二
月二十八日上午十一時十七分在台北富邦商業銀行股份有限公司
（下稱富邦銀行）台南分行領款紀錄，然該次領款非伊本人所為
，此觀伊所駕駛UP－二九０二號自用小客車，於同日上午十時三
十分尚被高雄縣警察局舉發違規闖紅燈情事即明。原審未說明就
該證據資料不予採納之理由，亦未再傳喚羅彩芳實施對質詰問，
併有未當。(三)、上訴人係於九十二年二月二十六日方知悉羅彩芳
對伊提出妨害自由之告訴，實無由於同年一月七日即挾怨謊報系
爭票據遺失。又原判決一方面認定上訴人因羅彩芳提出妨害自由
告訴而心生不滿，復認定上訴人授權羅彩芳填載系爭票據發票日
期，嫌有理由矛盾之可議云云。惟按：證據之取捨及犯罪事實之
認定，乃事實審法院之職權，苟其取捨，不違背經驗法則或論理
法則，不得任意指為違法；又證據之證明力如何，由事實審法院
本於確信自由判斷之，此項自由判斷之職權行使，苟係基於吾人
日常生活之經驗，而未違背客觀上應認為確實之定則，又已敘述
其何以為此判斷之理由者，亦不容漫指為違法，而據為適法之第
三審上訴理由。原判決業已依憑羅彩芳之指訴、富邦銀行九十四
年七月二十五日北富銀三第０００一四九號函、法務部調查局第
0000000000號鑑定通知書、檢察官就系爭支票簿、票
頭勘驗及原審就偵查錄音帶之勘驗結果等證據資料，經綜合判斷
，而認定上訴人確有本件誣告犯行，並於理由論斷甚詳；核屬事
實審法院證據取捨之職權判斷，並無違背客觀存在之經驗法則或
論理法則。上訴意旨(一)、(三)漫事指為違法，要非合法之第三審上
訴理由。又所謂對於被告有利之證據不予採納者，應說明其理由
，係指該項證據倘予採納，能予推翻原判決所確認之事實，而得
據以為有利於被告之認定者而言。如非此項有利於被告之證據，
縱未於判決內說明其不足採納之理由，因本不屬於上開範圍，仍
不得據以為第三審上訴之適法理由。原判決既已論敘說明上訴人
所辯不可採之理由，雖未就上訴意旨(二)所陳事項，特別加以說明
，而稍嫌簡略。然上訴意旨並未說明除去上開證據，原判決即不
能為同一事實之認定，難謂於判決有所影響，自不得執為適法之
第三審上訴理由。其餘上訴意旨，經核係置原判決所為明白論斷
於不顧，仍持已為原判決指駁之陳詞再事爭辯，及對於事實審法
院取捨證據與自由判斷證據證明力之職權行使，並就與判決本旨
無關之枝節事項，徒以自己之說詞，任意指摘，難認已符合首揭
法定之第三審上訴要件。其此部分上訴違背法律上之程式，應予
駁回。
二、未指定犯人誣告部分：
按上訴得對於判決之一部為之，未聲明為一部者，視為全部上訴
，刑事訴訟法第三百四十八條第一項定有明文。上訴人對原判決
不服提起第三審上訴，未聲明為一部上訴，且於上訴理由書內已
敘及不服未指定犯人誣告部分之理由，依前開規定，應視為全部
上訴。查刑事訴訟法第三百七十六條所列各罪之案件，經第二審
判決者，不得上訴於第三審法院，為該法條所明定。本件上訴人
所犯第一百七十一條第一項之未指定犯人誣告罪，核屬刑事訴訟
法第三百七十六條第一款之案件。依首開說明，既經第二審判決
，自不得上訴於第三審法院，上訴人猶對此部分提起上訴，顯為
法所不許，亦應予駁回。
據上論結，應依刑事訴訟法第三百九十五條前段，判決如主文。
中    華    民    國  九十八  年    三    月  二十六  日
                      最高法院刑事第八庭
                          審判長法官  洪  文  章
                                法官  王  居  財
                                法官  郭  毓  洲
                                法官  黃  梅  月
                                法官  邱  同  印
      本件正本證明與原本無異
                                      書  記  官
中    華    民    國  九十八  年    三    月   三十   日
                                                     Ｍ


司法院資訊處製作；財團法人民間司法改革基金會備份。
